【裁判字號】    95,抗,3
【裁判日期】    950630
【裁判案由】    申請變賣不動產
【裁判全文】
臺灣臺東地方法院民事裁定                 95年度抗字第3號
再  抗告人  甲○○
相  對  人  行政院國軍退除役官兵輔導委員會太平榮譽國民之
            家
                        號
法定代理人  乙○
上列再抗告人因行政院國軍退除役官兵輔導委員會太平榮譽國民
之家聲請變賣不動產事件，再抗告人對於本院民國95年5月17 日
所為95年度抗字第3號第二審裁定提起抗告，本院裁定如下：
    主  文
再抗告駁回。
再抗告費用新臺幣壹仟元由再抗告人負擔。
    理  由
一、按對於抗告法院之裁定再為抗告，僅得以其適用法規顯有錯
    誤為理由，並經原法院之許可者為限。前項許可，以原裁定
    所涉及之法律見解具有原則上重要性者為限，民事訴訟法第
    436條之3第3項，於第3項之抗告準用之，非訟事件法第45
    條第3、4、5項分別定有明文。復按為裁判之原法院認為不
    應許可者，應以裁定駁回其抗告，民事訴訟法第436條之3第
    3項，復定有明文。再者，所謂適用法規顯有錯誤，係指原
    第二審判決就其取捨證據所確定之事實適用法規顯有錯誤而
    言。不包括認定事實不當之情形在內，最高法院著有80年臺
    上字第1326號判例可資參照。至於所謂「原則上之重要性」
    ，指該訴訟事件所涉及之法律問題意義重大，有加以闡釋之
    必要而言。
二、本件再抗告人抗告意旨略以：（一）原裁定引用民法第1179
    條第5項。惟該項末段規定係遺產之移交，並非由法院裁定
    由相對人拍賣。至於臺灣地區與大陸地區人民關係條例第67
    條第1項係限額不得超過新臺幣（下同）2百萬元，第5項係
    不動產折價計算。再抗告人受繼承權人葉英招之委託，且葉
    英招本人已以人民幣1萬元賣與再抗告人，再抗告人係臺灣
    地區人民，並無給付不能情事，僅需相對人將產權移轉再抗
    告人即可，本人財產本人不可出售，憑那條法律規定，須由
    遺產管理人出售？倘由相對人再度出售，乃一物兩賣。（二
    ）又原裁定謂退除役官兵死亡無人繼承遺產管理辦法第4條
    （應為第8條之1誤載）係可由管理機關拍賣。但本件並非無
    人繼承之財產，再抗告人早於91年間已向本院聲明繼承，並
    經本院准予備查。何以再有本院92年度家催字第119號裁定
    准予公示催告。依前理由，為此提起再抗告等語。
三、經查：有關再抗告人抗告意旨（一）所持理由，業經本院在
    第二審裁定理由三、四，闡釋綦詳，再抗告人猶執前詞予以
    抗告，已非有理。至於本院92年9月19日所為92年度家催字
    第119號公示催告之裁定，乃係依退除役官兵死亡無人繼承
    遺產管理辦法第4條、民法第1178條第1項、第1179條第1項
    第3款，所為對被繼承人葉亞彬之債權人、受遺贈人及「大
    陸地區以外」之繼承人為公示催告等情，此有該裁定書附於
    本院第一審卷宗可稽。是前揭裁定，並非對於「居住在大陸
    地區」之繼承人葉英招為公示催告至明。再者，依臺灣地區
    與大陸地區人民關係條例第68條第1項規定：「現役軍人或
    退除役官兵死亡而無繼承人、繼承人之有無不明或繼承人因
    故不能管理遺產者，由主管機關管理其遺產。」，而退除役
    官兵死亡無人繼承遺產管理辦法第3條復明定，「退除役官
    兵死亡無人繼承遺產」，係指退除役官兵死亡，無繼承人、
    繼承人有無不明或繼承人因故不能管理之遺產。本件被繼承
    人葉亞彬係91年9月11日死亡，而繼承人葉英招遲至於91年
    12月19日始向本院聲明繼承等情，有本院91年12月26日東院
    瑜民孝91聲繼34字第25227號准予備查函附於本院第一審卷
    宗可按。是被繼承人葉亞彬死亡時，確處於繼承人有無不明
    或繼承人因故不能管理遺產狀況下，要無疑義。據此相對人
    依前揭管理辦法第4條規定，為被繼承人葉亞彬遺產管理人
    ，自屬當然。再抗告人抗告意旨（二）所持疑義，自非有理
    。合上所言，再抗告人以前揭抗告意旨提起本件再抗告，並
    未具體說明該裁定有何適用法規顯有錯誤之情事，已難認為
    有據，更遑論有所謂「原則上重要性」之情事存在。本件再
    抗告自難許可，爰裁定駁回之。至於本件再抗告既不應許可
    ，有如上述，則有關再抗告未選任律師為代理人之補正，依
    首揭之說明，爰不另命補正，附此說明。
四、依非訟事件法第21條第2項、第24條第1項、第45條第5項、
    第46條，民事訴訟法第436條之3第3項、第95條、第78 條第
    之規定，裁定如主文。
中    華    民    國    95    年    6     月    30    日
                  民事庭  審判長法  官 王漢章
                                法  官 陳兆翔
                                法  官 范乃中
以上正本係照原本作成。
如對本裁定抗告須於裁定送達後10日內向本院提出抗告狀，並應
繳納抗告費新臺幣壹仟元。
中    華    民    國    95    年     7    月    3     日
                          書記官  張夜明


司法院資訊處製作；財團法人民間司法改革基金會備份。
